臺灣士林地方法院刑事判決　　　　　　　 96年度易字第316號
公　訴　人　臺灣士林地方法院檢察署檢察官
被　　　告　乙○○
上列被告因詐欺案件，經檢察官提起公訴（96年度偵緝字第150
號），因被告於本院準備程序中為有罪之陳述，經本院合議庭裁
定以簡式審判程序審理，本院判決如下：
    主  文
乙○○幫助意圖為自己不法之所有，以詐術使人將本人之物交付
，處拘役拾日，如易科罰金以銀元佰元即新臺幣玖佰元折算
壹日。
    事  實
一、乙○○明知提供己有金融機構帳戶之存摺及提款卡，能預見
    其提供之帳戶有遭他人利用作為詐騙工具之可能，竟仍不違
    其本意，而基於幫助詐欺之犯意，於民國95年6 月1 日下午
    某時許，在桃園縣桃園市○○○路口，將其於當日在位於臺
    北市北投區○○○路○ 段2 號臺北富邦商業銀行北投分行（
    以下簡稱臺北富邦銀行北投分行）開立之帳號為0000000000
    00號帳之戶存摺、提款卡及密碼，交付與真實年籍均不詳成
    年人所組成之詐欺集團有犯意聯絡之真實年籍不詳之成年男
    子，以供該詐欺集團使用，旋由該詐欺集團之真實年籍不詳
    之成年人，於95年6 月3 日某時許，以電話向甲○○佯稱販
    售臉部美白產品，並要求其先匯款至與之無詐欺犯意聯絡之
    乙○○所提供之上開帳戶內，致受話之甲○○陷於錯誤，而
    依指示於95年6 月3 日16時51分許，利用設於臺北火車站附
    近之臺北富邦銀行自動櫃員機，將新臺幣5000元存入上開指
    定帳戶內，迨甲○○於匯款後因遲未收到產品而發覺受騙，
    乃於95年6 月3 日17時30分許報警處理，並通報為警示帳戶
    ，旋經警調閱相關開戶資料，始查悉上情。
二、案經甲○○訴由苗栗縣警察局竹南分局報請臺灣苗栗地方法
    院檢察署呈請臺灣高等法院檢察署核轉臺灣士林地方法院檢
    察署檢察官偵查起訴，嗣因乙○○於本院準備程序中為有罪
    之陳述，經本院合議庭裁定以簡式審判程序審理。
    理  由
一、本件被告乙○○所犯係死刑、無期徒刑或最輕本刑為三年以
    上有期徒刑或高等法院管轄第一審案件以外之罪，其於準備
    程序期日就被訴事實為有罪之陳述，經本院告知簡式審判程
    式之旨，並聽取公訴人、被告之意見後，經合議庭裁定由受
    命法官獨任進行簡式審判程序，是依刑事訴訟法第273 條之
    2 規定，本件之證據調查，不受同法第159 條第1 項、第16
    1 條之2 、第161 條之3 、第163 條之1 及第164 條至第17
    0 條規定之限制，合先敘明。
二、前揭犯罪事實，業據被告乙○○於本院審理中坦承不諱，並
    據被害人甲○○於警詢及偵查中指訴歷歷，且有臺北富邦商
    業銀行股份有限公司北投分行95年6 月20日北富銀金服投字
    第09560620240 號函及所檢附之開戶資料、對帳單及被害人
    甲○○所提供之臺北富邦銀行自動櫃員機交易明細表等在卷
    可稽，足徵被告乙○○之上開自白與事實相符。本件事證明
    確，被告乙○○之上開犯行洵堪認定，應予依法論科。
三、按刑法部分條文業於94年1 月7 日修正，並自95年7 月1日
    施行，而同於95年7 月1 日施行之刑法第2 條規定，係關於
    新舊法比較適用之準據法，其本身無關行為可罰性要件之變
    更，故於95年7 月1 日前揭法律修正施行後，如有涉及比較
    新舊法之問題，即應逕依修正後刑法第2 條第1 項規定，為
    「從舊從輕」之比較（最高法院95年度第8 次刑事庭會議決
    議意旨可資參照），查本件被告乙○○之上開行為至遲於95
    年6 月1 日完成，是本件被告乙○○行為後，法律已有變更
    ；而刑法第339 條詐欺罪之法定刑為「五年以下有期徒刑、
    拘役或科或併科一千元以下罰金」，而被告乙○○行為時之
    刑法第33條第5 款規定罰金最低額為銀元一元，且依罰金罰
    鍰提高標準條例第1 條之規定，將上開罰金之原定數額最高
    得提高為十倍，是被告乙○○行為時之所得科處之罰金刑，
    經折算為新臺幣後，最高額為新臺幣三萬元，最低額為新臺
    幣三元；惟依95年6 月14日增訂公布之刑法施行法第1 條之
    1 規定：「中華民國九十四年一月七日刑法修正施行後，刑
    法分則編所定罰金之貨幣單位為新臺幣；九十四年一月七日
    刑法修正時，刑法分則編未修正之條文定有罰金者，自九十
    四年一月七日刑法修正施行後，就其所定數額提高為三十倍
    。但七十二年六月二十六日至九十四年一月七日新增或修正
    之條文，就其所定數額提高為三倍。」，且依95年7 月1日
    施行之刑法第33條第5 款之規定罰金最低額為新臺幣一千元
    ，是被告乙○○上開行為所得科處之罰金刑，最高額為新臺
    幣三萬元，最低額為新臺幣一千元，經比較修正前後規定之
    結果，應認修正後之法律並非較有利於被告，依修正後刑法
    第2 條第1 項之規定，自應適用行為時之法律即修正前之規
    定論處。次按，修正前刑法第30條原規定：「幫助他人犯罪
    者，為從犯。雖他人不知幫助之情者，亦同。從犯之處罰，
    得按正犯之刑減輕之。」，而修正後刑法第30條則規定：「
    幫助他人實行犯罪行為者，為幫助犯。雖他人不知幫助之情
    者，亦同。幫助犯之處罰，得按正犯之刑減輕之。」，然上
    開修正意旨乃在明確宣示幫助犯採取「限制從屬形式」，且
    將名詞上易生誤解之「從犯」修正為「幫助犯」，但均未影
    響「幫助犯無獨立性，必以正犯有犯罪行為之存在，始能存
    在」之從屬性質，自不涉及罪刑實質內容之變更，而無比較
    新舊法適用之問題。至上開刑法施行法第1 條之1 之規定，
    係在替代罰金罰鍰提高標準條例部分條文，且與適用罰金罰
    鍰提高標準條例之結果相同，對於被告而言並不生有利或不
    利之問題，僅係將貨幣單位由銀元改為新臺幣，並非法律變
    更刑度之條文，當無須就新舊法加以比較，應逕適用之（臺
    灣高等法院暨所屬法院95年法律座談會刑事類提案第17 號
    研討結果參照），附此敘明。
四、核被告乙○○所為，係犯刑法第339 條第1 項、第30條第1
    項之幫助詐欺罪。又其幫助他人犯罪，為從犯，應依刑法第
    30條第2 項之規定，按正犯之刑減輕之。爰審酌被告乙○○
    雖非實際遂行詐欺犯行之人，然其提供帳戶以供他人使用，
    影響財產交易秩序，復於犯後坦承犯行，及其品行、犯罪動
    機、目的、手段、生活狀況、智識程度、犯罪所得及犯罪所
    生之損害等一切情狀，量處如主文所示之刑，並諭知易科罰
    金之折算標準。另被告乙○○行為時之刑法第41條第1 項前
    段規定：「犯最重本刑為五年以下有期徒刑以下之刑之罪，
    而受六個月以下有期徒刑或拘役之宣告，因身體、教育、職
    業、家庭之關係或其他正當事由，執行顯有困難者，得以一
    元以上三元以下折算一日，易科罰金。」，且依修正前罰金
    罰鍰提高標準條例第2 條前段（現已刪除）之規定，將上開
    易科罰金之折算標準就其原定數額提高為一百倍折算一日，
    是其行為時之易科罰金折算標準，應以銀元一百元至三百元
    折算一日，經折算為新臺幣後，應以新臺幣三百元至九百元
    折算為一日，惟95年7 月1 日施行之刑法第41條第1 項前段
    則規定：「犯最重本刑為五年以下有期徒刑以下之刑之罪，
    而受六個月以下有期徒刑或拘役之宣告者，得以新臺幣一千
    元、二千元或三千元折算一日，易科罰金。」，經比較修正
    前後規定之結果，應認修正後之法律並非較有利於被告，依
    修正後刑法第2 條第1 項之規定，自應適用行為時之法律即
    修正前之刑法第41條第1 項前段及修正前罰金罰鍰提高標準
    條例第2 條之規定，諭知易科罰金，並定其折算標準。
據上論斷，應依刑事訴訟法第273條之1第1項、第299條第1項前
段，刑法第2 條第1 項、第30條、第339 條第1 項，修正前第41
條第1 項，刑法施行法第1 條之1 ，修正前罰金罰鍰提高標準條
例第2 條，判決如主文。
本案經檢察官林在培到庭執行職務。
中　　華　　民　　國　　96　　年　　5 　　月　　28　　日
　　　　　　　　　刑事第六庭法　官　黃雅君
以上正本證明與原本無異。
如不服本判決，應於判決送達後10日內向本院提出上訴狀
                            書記官  彭莉婷
中　　華　　民　　國　　96　　年　　5 　　月　　28　　日
附錄本案論罪科刑法條：
中華民國刑法第339條第1項
（普通詐欺罪）
意圖為自己或第三人不法之所有，以詐術使人將本人或第三人
之物交付者，處5 年以下有期徒刑、拘役或科或併科1 千元以
下罰金。
